臺灣雲林地方法院刑事判決　　　　　　　99年度交訴字第48號
公　訴　人　臺灣雲林地方法院檢察署檢察官
被　　　告　徐中雄
上列被告因公共危險案件，經檢察官提起公訴（99年度調偵字第
404 號），本院判決如下：
    主    文
徐中雄駕駛動力交通工具肇事，致人傷害而逃逸，處有期徒刑陸
月，如易科罰金，以新臺幣壹仟元折算壹日。緩刑年。
其餘被訴業務過失傷害部分公訴不受理。
    犯罪事實
一、徐中雄以駕駛計程車為業，為從事業務之人，於民國99年9
    月21日晚上10時許，駕駛車牌號碼P2-921號營小客車（下稱
    P2-921號車），沿雲林縣古坑鄉○○村○○路段由東往西逆
    向直行於對向車道。適有蘇玲玉騎乘車牌號碼WGN-392 號普
    通輕型機車（下稱WGN-392 號車）搭載女兒蘇婉育（89年生
    ）、蘇香妃（97年生），沿同路段由西向東行駛，並停於雲
    林縣古坑鄉○○村○○路32之6 號前近雙黃線處，徐中雄行
    至該處因閃煞不及，致其所駕駛之P2-921號車右前車頭與蘇
    玲玉所騎乘之WGN-392 號車右側發生擦撞，蘇玲玉、蘇婉育
    及蘇香妃因而人、車倒地，蘇玲玉受有雙側腕挫傷，蘇婉育
    受有左膝擦傷、雙側小腿挫傷等傷害，蘇香妃則受有頭皮擦
    傷、腹壁挫傷等傷害（徐中雄涉犯業務過失傷害部分，業據
    撤回告訴）。詎徐中雄見肇事致人受傷後，竟未下車為必要
    之救護處理，即基於肇事逃逸之犯意，駕駛前揭車輛駛離現
    場，嗣為警獲報後，於同日晚上10時35分許，循線在徐中雄
    位於雲林縣斗南鎮新南里南勢145 號住處，查獲上開P2-921
    號車，而悉上情。
二、案經蘇玲玉兼蘇婉育、蘇香妃之法定代理人訴由雲林縣警察
    局斗南分局報告臺灣雲林地方法院檢察署檢察官偵查起訴。
    理    由
壹、證據能力部分：
一、被告以外之人於偵查中向檢察官所為之陳述，除顯有不可信
    之情況者外，得為證據，刑事訴訟法第159 條之1 第2 項定
    有明文。偵查中對被告以外之人（包括證人、鑑定人、告訴
    人、被害人及共同被告等）所為之偵查筆錄，或被告以外之
    人向檢察官所提之書面陳述，性質上均屬傳聞證據。惟現階
    段刑事訴訟法規定檢察官代表國家偵查犯罪、實施公訴，依
    法其有訊問被告、證人及鑑定人之權，證人、鑑定人且須具
    結，而實務運作時，檢察官偵查中向被告以外之人所取得之
    陳述，原則上均能遵守法律規定，不致違法取供，其可信度
    極高，職是，被告以外之人前於偵查中已具結而為證述，除
    反對該項供述得具有證據能力之一方，已釋明「顯有不可信
    之情況」之理由外，不宜遽指該證人於偵查中之陳述不具證
    據能力。查本案證人即被害人蘇玲玉於偵查中所為之陳述，
    雖屬傳聞證據，然其於偵查中所為證言，業經具結，而被告
    及其輔佐人均未能釋明上開陳述有何「顯不可信之情況」，
    且於客觀之外部情狀上，難認有何顯不可信之情狀，依刑事
    訴訟法第159 條之1 第2 項規定，得為證據。
二、按被告以外之人於審判外之陳述，雖不符刑事訴訟法第159
    條之1 至第159 條之4 規定得為證據之情形，而經當事人於
    審判程式同意作為證據，法院審酌該言詞陳述或書面陳述作
    成時之情況，認為適當者，亦得為證據，刑事訴訟法第159
    條之5 第1 項亦有明文。查本判決除上揭所述外，下列所引
    被告以外之人蘇玲玉於警詢所為之陳述；雲林縣警察局斗南
    分局道路交通事故現場圖、道路交通事故調查報告表(一)(二)、
    警員鄭竣澤職務報告書、蘇玲玉、蘇婉育及蘇香妃之診斷證
    明書，並無符合同法第159 條之1 至之4 等前4 條之情形，
    檢察官及被告於本院準備程序、審理時已表示同意該等傳聞
    證據有證據能力，且未就卷內其他證據資料之證據能力有所
    爭執，迄本院言詞辯論終結前，均未主張有刑事訴訟法第15
    9 條第1 項不得為證據之情形，是應認已同意卷內證據均得
    作為證據，經本院審酌上開傳聞證據作成時，並無人情施壓
    或干擾，亦無不當取證之情形，認為以之作為本案之證據亦
    屬適當，是上開傳聞證據具有證據能力。
貳、有罪部分：
一、訊據被告徐中雄固坦承於上開時、地駕駛P2-921號車與告訴
    人即被害人蘇玲玉騎乘並搭載蘇婉育、蘇香妃，停在其車行
    方向車道上接近雙黃線處之WGN-392 號車發生碰撞，造成蘇
    玲玉、蘇婉育、蘇香妃受有前揭傷害等事實，惟矢口否認有
    何肇事逃逸之犯行，並辯稱：伊有開冷氣，聲音很大，真的
    不知道有碰撞一事，是後來警察拿著撞擊後的車殼碎片去家
    裡，伊才知道，伊沒有肇事逃逸的意思，且伊家裡離肇事現
    場約2 百公尺，如果要跑不可能是回到家裡云云。經查：
  (一)本案交通事故發生經過，業據證人即告訴人蘇玲玉於警詢指
    稱及偵查中具結證稱：99年9 月21日晚上10時許，伊騎乘WG
    N-392 號車行經肇事地點時，因站在前腳踏墊之女兒蘇香妃
    亂動不已，伊就煞車停下來，停在伊車行方向車道上接近雙
    黃線處，告訴蘇香妃站好，此時看到對向有一部車，從附近
    廟之方向行駛過來，伊就一直看著那部車，本來想說應該順
    利通過不會撞到伊的機車，但那輛車卻逆向往伊的車道行駛
    過來，該車右前方直接撞到伊的機車腳踏板，有發出碰撞聲
    ，伊和車上的2 名女兒蘇婉育、蘇香妃因而摔倒受傷；該路
    段車流量稀少等語綦詳（見警卷第7 至9 頁），復有告訴人
    蘇玲玉、蘇婉育、蘇香妃之臺大醫院雲林分院診斷證明書、
    道路交通事故現場圖、道路交通事故調查報告表(一)(二)、警員
    鄭竣澤職務報告各1 紙以及蒐證照片14張（見警卷第10至25
    頁）在卷可佐，堪認被告自白於上開時、地與告訴人蘇玲玉
    騎乘之WGN-392 號車發生交通事故，告訴人蘇玲玉、蘇婉育
    、蘇香妃因而受傷等情，與事實相符，可以採信。
  (二)被告固以前揭情詞置辯，惟查：
  1.本案碰撞事故發生後，被告駕駛P2-921號車之毀損狀況係右
    前車身之方向燈殼，右半部破裂，燈殼掉落在現場，右側車
    身有一道刮痕，而告訴人蘇玲玉騎乘之WGN-392 號車當場往
    左側倒地，右側車身遭P2-921號車碰撞處，車身右側、龍頭
    下方處破損，此有前揭蒐證照片（編號5 至14）10張、警員
    鄭竣澤職務報告1 紙（見警卷第17至21頁、25頁）在卷可憑
    ；酌以證人即被害人蘇玲玉前揭證述：案發當時有碰撞聲等
    語，足見當時撞擊之力道非微，且被害人蘇玲玉騎乘之WGN-
    392 號車搭載蘇婉育、蘇香妃，立即人車倒地，亦會發出一
    定聲音，當不致因被告駕駛之P2-921號車車齡老舊，冷氣聲
    較大，而無法感受碰撞及聽聞人車倒地聲響。
  2.況被告於偵查中自陳：有看到告訴人蘇玲玉騎乘機車之車燈
    ；開計程車已經42年等語（見偵卷第9 頁），參以證人即被
    害人證述該路段車流量稀少，且當時雖為夜間，但天氣晴，
    為直線村里道路，道路沒有障礙物且視距良好，有前揭道路
    交通事故調查報告表(一)附卷可稽，益徵以當時之客觀狀況及
    被告豐富之駕駛經驗，被告當知悉其駕駛之車輛行經告訴人
    蘇玲玉之WGN-392 號車暫停處時，有無順利通過或有無發生
    擦、碰撞之情形。
  (三)綜上，應認被告案發當時知有與告訴人所騎乘之機車發生碰
    撞，並致使告訴人蘇玲玉、蘇婉育、蘇香妃人車倒地而肇事
    之情事，被告空言否認上開肇事逃逸犯行，顯係事後畏罪卸
    責之詞，不足採信。本案事證明確，被告之肇事逃逸犯行堪
    以認定，應依法論科。
三、論罪科刑部分：
  (一)按刑法第185 條之4 肇事逃逸罪，以處罰肇事後逃逸之駕駛
    人為目的，俾促使駕駛人於肇事後能對被害人即時救護，以
    減少死傷，是該罪之成立只以行為人有駕駛動力交通工具肇
    事，致人死傷而逃逸之事實為已足，至行為人之肇事有否過
    失，則非所問（最高法院92年度臺上字第4468號刑事判決參
    照）。本件被告駕駛自用小客車與告訴人蘇玲玉騎乘之機車
    擦撞肇事，被告當時即知悉告訴人蘇玲玉及搭載之告訴人蘇
    婉育、蘇香妃人車倒地，對於告訴人蘇玲玉、蘇婉育、蘇香
    妃可能受有傷害已有認識，其竟未採取救護或其他必要措施
    ，逕行駕車離去，則核被告前揭所為，係犯刑法第185 條之
    4 之肇事致人傷害逃逸罪。
  (二)爰審酌被告肇事後未對被害人施以救護，置告訴人3 人之傷
    害於不顧，逕行駕車逃逸，惡性非輕；兼衡酌被告雖否認犯
    罪，但業已賠償蘇玲玉、蘇婉育、蘇香妃新臺幣（下同）3
    萬元（含車損及3 人受有之傷害），有本院100 年3 月7 日
    準備程序筆錄在卷可稽，被害人兼法定代理人蘇玲玉並當庭
    表示，願意接受被告之賠償金及原諒被告，暨被告自陳前罹
    患左頰黏膜惡性腫瘤開刀，持續在財團法人佛教慈濟綜合醫
    院大林分院門診追蹤治療中，並提出醫療診斷證明書1 紙，
    沒有讓4 名子女扶養，自己生活，妻子在兒女家照顧孫子之
    家庭狀況等一切情狀，量處如主文所示之刑，並諭知易科罰
    金折算標準，以示懲儆。
  (三)末查，被告前未曾因故意犯罪受有期徒刑以上刑之宣告，有
    臺灣高等法院被告全國前案紀錄表1 紙在卷可查，其因短於
    思慮，畏於承擔責任，致觸犯本案肇事逃逸犯行，惟考量被
    告罹患左頰黏膜惡性腫瘤之身體狀況，且就業務過失傷害部
    分，業已賠償告訴人蘇玲玉、蘇婉育、蘇香妃，並經告訴人
    兼法定代理人蘇玲玉當庭表示願意原諒被告等語，被告經此
    起訴、審判程式後，當知所警惕，信無再犯之虞，本院綜合
    各情，認被告所犯肇事逃逸罪所宣告之刑，以暫不執行為適
    當，爰依刑法第74條第1 項第1 款規定，併予宣告緩刑2 年
    ，以啟自新。
、公訴不受理部分：
一、公訴意旨略以：被告徐中雄以駕駛計程車為業，為從事業務
    之人，於99年9 月21日晚上10時許，駕駛P2-921號車，原應
    注意駕駛人駕駛汽車，應按遵行之方向行駛，並應遵守道路
    交通標誌、標線、號誌之指示，且當時並無不能注意之情事
    ，竟疏未注意，沿雲林縣古坑鄉○○村○○路段由東往西逆
    向直行，適有告訴人即被害人蘇玲玉騎乘WGN-392 號車搭載
    女兒蘇婉育（89年生）、蘇香妃（97年生），沿同路段由西
    向東行駛，並停於雲林縣古坑鄉○○村○○路32之6 號前近
    雙黃線處，被告行至該處因閃煞不及，致P2-921號車右前車
    頭與WGN-392 號車右側發生擦撞，告訴人即被害人蘇玲玉、
    蘇婉育及蘇香妃因而人、車倒地，蘇玲玉受有雙側腕挫傷，
    蘇婉育受有左膝擦傷、雙側小腿挫傷等傷害，蘇香妃則受有
    頭皮擦傷、腹壁挫傷等傷害。因認被告涉犯刑法第284 條第
    2 項前段之業務過失傷害罪嫌。
二、按告訴乃論之罪，告訴人於第一審辯論終結前，得撤回其告
    訴；又告訴經撤回者，應諭知不受理之判決，並得不經言詞
    辯論為之。刑事訴訟法第238 條第1 項、第303 條第3 款、
    第307 條分別定有明文。查本案被告經檢察官以刑法第284
    條第1 項前段之業務過失傷害罪提起公訴，依同法第287 條
    前段規定，係屬告訴乃論之罪，茲本案經被告於於第一審辯
    論終結前賠償告訴人蘇玲玉、蘇婉育、蘇香妃3 萬元，由告
    訴人兼蘇婉育、蘇香妃之法定代理人蘇玲玉，於100 年3 月
    7 日當庭收受賠償金3 萬元後，並由告訴人兼蘇婉育、蘇香
    妃之告訴代理人蘇玲玉撤回告訴，有本院100 年3 月7 日準
    備程序筆錄、刑事撤回告訴狀各1 份在卷可稽，爰不經言詞
    辯論，諭知不受理之判決。
據上論斷，應依刑事訴訟法第299 條第1 項前段、第303 條第3
款、第307 條，刑法第185 條之4 、第41條第1 項前段、第74條
第1 項第1 款，判決如主文。
本案經檢察官莊珂惠到庭執行職務。
中    華    民    國   100    年    4     月    26    日
                  刑事第三庭  審判長法  官  林輝煌
                                    法  官  蕭雅毓
                                    法  官  陳雅琪
以上正本證明與原本無異。
如不服本判決應於收受判決後10日內向本院提出上訴書狀，並應
敘述具體理由；其未敘述上訴理由者，應於上訴期間屆滿後20日
內向本院補提理由書（均須按他造當事人之人數附繕本）。「切
勿逕送上級法院」。
                                    書記官  顏錦清
中    華    民    國   100    年    4     月    26    日
附錄法條：
刑法第185條之4
（肇事遺棄罪）
駕駛動力交通工具肇事，致人死傷而逃逸者，處 6 月以上 5 年
以下有期徒刑。